【裁判字號】    92,交聲,462
【裁判日期】    921231
【裁判案由】    聲明異議
【裁判全文】
臺灣臺南地方法院交通事件裁定                    九十二年度交聲字第四六二號
    移送機關  交通部公路總局嘉義區監理所新營監理站
    受處分人
    即異議人  甲○○
右列受處分人因違反道路交通管理處罰條例案件，對於交通部公路總局嘉義區監理所
新營監理站民國九十二年七月二十四日所為之裁決處分（處分案號：新監裁違字第裁
七三─Ｍ00000000號），聲明異議，本院裁定如左：
    主  文
原處分撤銷。
甲○○不罰。
    理  由
一、本件原處分意旨略以：受處分人即異議人甲○○所有之車牌號碼ＴＭ─６２７３
    號自小客車，於民國九十年六月二十五日二十時十二分許，由異議人駕駛，途經
    台南縣新營市○○路與新榮路口時，因闖紅燈而經台南縣警察局保安警察隊員警
    攔停並當場製單舉發，移送機關即交通部公路總局嘉義區監理所新營監理站，復
    以違規事實明確，乃依道路交通管理處罰條例第五十三條、第六十三條第一項第
    三款之規定，裁處異議人罰鍰新臺幣五千四百元並記違規點數三點等語。
二、受處分人即異議人甲○○則辯稱：伊當日駕駛該輛自小客車行經上開地點時，並
    未有違規闖紅燈之行為，因伊認為警察舉發有誤，故拒絕在舉發單上簽名，嗣後
    亦未曾有收受過本件舉發之通知單，是直到九十二年七月間突然接獲移送機關寄
    發之裁決書才知道此事，但伊確實未於前開時、地有闖紅燈之違規行為等語。
三、按法院受理交通異議案件，乃是對於交通舉發行政處分審查其是否違法，本質上
    屬於行政爭訟過程，與普通法院審理刑事案件之原則不同。其舉證責任之原理，
    與民事訴訟相類似，除有特別規定外，基本上準用民事訴訟法，由國家機關與人
    民二造，各自履行其主觀之舉證責任，在過程中各自提出證據；若窮盡各種證據
    方法，待證結果仍有不明時，則由客觀之舉證責任危險分配原則，決定國家機關
    與人民二造何人應受敗訴危險，此參酌行政訴訟法第一百三十六條規定準用民事
    訴訟法第二百七十七條自明。而按當事人主張有利於己之事實者，就其事實有舉
    證之責任，民事訴訟法第二百七十七條定有明文，是依此舉證責任分擔之原則，
    移送機關既裁決異議人有闖紅燈之行為，除異議人自認移送機關所裁決之舉發違
    規事實無誤外，自應先由移送機關就其主張異議人有此項舉發之違規事實，負舉
    證之責任，必須證明其為真實後，異議人於其抗辯事實，始應負證明之責任，此
    合先敘明。
四、而查原裁決機關交通部公路總局嘉義區監理所新營監理站，裁決異議人甲○○闖
    紅燈，乃引據舉發單為證。惟舉發本件違規事件之台南縣警察局保安警察隊警員
    周亮旭及顏士傑於本院調查時均僅係陳證：「（問：本件是否你告發的，情形如
    何？）是我告發的，當時我是執行金融機構巡邏勤務，行經該地點時我們就在該
    處攔查闖紅燈，當時我們執行地點是在新營市○○路與新生路口，當時我們執勤
    員警是由東向西站在新進路上距離該路口大約二十公尺，因為舉發當時距今已經
    兩年多了詳細情形我已經不清楚，但是當時我們是依法舉發的」、「是我告發的
    ，但是因為本件距離現今很久，所以詳細情形已經不記得」云云（見本院九十二
    年九月十六日訊問筆錄），就本件如何查獲並舉發之經過，及就異議人之自小客
    車係在行經前開設有燈光號誌管制之路口究係有無違規【闖紅燈】之本件關鍵情
    節均付之闕如，而查本件舉發警員周亮旭、顏士傑本身既係直接見聞異議人所駕
    之自小客車有無闖紅燈之事實經過，則其對本件事實應最為明瞭，而其就異議人
    於前開時、地究係有如何違規闖紅燈之事實，既無法為明確詳實之陳證，自不能
    僅以舉發單上之違規事實欄有填載「闖紅燈」等語，即遽予認定異議人有闖紅燈
    ，況本件違規事實雖係在九十年六月二十五日經警舉發，然卻遲至九十二年七月
    二十四日始經移送機關為本件交通管理事件裁決，則在違規事實距今已相隔逾二
    年之情形下，顯然本件舉發員警亦無從明確陳證異議人有無前開違規闖紅燈行為
    ，參以本件舉發單上之違規地點係記載為「新進路與新榮路口」，惟前開警員到
    庭陳證時卻供稱係在「新進路與新生路口」攔查本件違規事實，是員警就其到庭
    陳證之違規地點與舉發單所載地點已無法為詳實一致之陳述，參以本件違規情節
    亦非屬極為特殊之案例，則在違規事實距今已相隔逾二年之情形下，本件舉發員
    警當無可能在每日眾多之交通違規案件中，獨獨對本件違規事實有何印象深刻之
    理，是自亦無從僅憑舉發員警之單面陳述，即可遽認異議人有舉發單所載之前揭
    違規行為，而本件異議人甲○○所有之車牌號碼ＴＭ─６２７３號自小客車，於
    九十年六月二十五日二十時十二分許，在途經台南縣新營市○○路與新榮路口時
    ，有闖紅燈之違規行為，除僅有台南縣警察局南縣警交字第Ｍ00000000
    號舉發違反道路交通管理事件通知單一紙在卷可查外，並無其他證明可為佐參，
    依前開舉證責任危險分配原則，移送機關就其主張異議人有此項舉發之違規事實
    ，既尚未能證明其為真實，自應受敗訴之危險，併此敘明。
五、綜上所述，本件受處分人即異議人甲○○所有之車牌號碼ＴＭ─６２７３號自小
    客車，於九十年六月二十五日二十時十二分許，在途經台南縣新營市○○路與新
    榮路口時，有無闖紅燈之違規行為既無從證明，是異議人於右述時、地，並無上
    開原處分意旨所稱之違規情形，應可認定。從而，本件異議人之異議，經核為有
    理由，原處分予以裁罰，於法即有未合，應由本院裁定將原處分撤銷，另為異議
    人不罰之諭知，以資適法。
六、據上論斷，應依道路交通案件處理辦法第二十條前段，裁定如主文。
中      華      民      國      九十二    年    十二    月    三十一    日
                                  臺灣臺南地方法院交通法庭
                                      法  官    張  瑛  宗
右正本證明與原本無異
如不服本裁定應於送達後五日內向本院提出抗告狀
                                      書記官    陳  志  德
中      華      民      國      九十三    年     一     月      二      日


司法院資訊處製作；財團法人民間司法改革基金會備份。
